臺灣高等法院民事判決　　　　　　　　　99年度重訴字第26號
原　　　告　陳明珠
　　　　　　莊凱莉
　　　　　　陳郭雪
　　　　　　蔡順儀
　　　　　　謝文琇
被　　　告　李國
　　　　　　林琬娟
　　　　　　李敏瑜
上　一　人
訴訟代理人　朱俊雄律師
複 代理 人　陳韻鸚
上列當事人間因侵權行為損害賠償事件，原告提起刑事附帶民事
訴訟，經本院刑事庭移送前來（98年度重附民字第64號），本院
於民國99年12月28日言詞辯論終結，判決如下：
    主  文
被告李國應給付原告陳明珠新臺幣佰伍拾柒萬壹仟零陸拾肆
元，及自民國九十八年十二月二十二日起至清償日止，按週年利
率百分之五計算之利息。
被告林琬娟應自民國一百年十一月八日起，按月於每月十五日給
付原告陳明珠新臺幣伍仟元，至新臺幣佰伍拾柒萬壹仟零陸拾
肆元全部清償完畢止，如有一期未履行，視為全部到期。
前二項給付，被告李國、林琬娟如任一人已為全部或一部之給
付者，另一被告就其履行之範圍內同免給付之義務。
被告李國應給付原告莊凱莉新臺幣佰柒拾壹萬玖仟捌佰伍拾
捌元，及自民國九十八年十二月二十二日起至清償日止，按週年
利率百分之五計算之利息。
被告李國應給付原告陳郭雪新臺幣壹佰拾玖萬肆仟玖佰肆拾
捌元，及自民國九十八年十二月二十二日起至清償日止，按週年
利率百分之五計算之利息。
被告林琬娟應自民國一百年十一月八日起，按月於每月十五日給
付原告陳郭雪新臺幣貳仟伍佰元，至新臺幣壹佰拾玖萬肆仟玖
佰肆拾捌元全部清償完畢止，如有一期未履行，視為全部到期。
前二項給付，被告李國、林琬娟如任一人已為全部或一部之給
付者，另一被告就其履行之範圍內同免給付之義務。
被告李國應給付原告蔡順儀新臺幣貳佰壹拾萬柒仟貳佰拾
伍元及自民國九十八年十二月二十二日起至清償日止，按週年利
率百分之五計算之利息。
被告林琬娟應自民國一百年十一月八日起，按月於每月十五日給
付原告蔡順儀新臺幣參仟伍佰元，至新臺幣貳佰壹拾萬柒仟貳
佰拾伍元全部清償完畢止，如有一期未履行，視為全部到期。
前二項給付，被告李國、林琬娟如任一人已為全部或一部之給
付者，另一被告就其履行之範圍內同免給付之義務。
被告李國、李敏瑜應連帶給付原告謝文琇新臺幣貳佰伍拾萬元
及自民國九十九年三月十三日起至清償日止，按週年利率百分之
五計算之利息。
原告陳明珠、陳郭雪、蔡順儀其餘之訴駁回。
訴訟費用由被告連帶負擔百分之九十七，餘由原告蔡順儀負擔。
本判決第一項、第四項、第五項、第八項、第十一項原告勝訴部
分，得假執行。
原告陳明珠、陳郭雪、蔡順儀其餘假執行之聲請駁回。
    事實及理由
壹、程序方面：
    本件被告林琬娟、李敏瑜經合法通知，未於言詞辯論期日到
    場，核無民事訴訟法第386條所列各款情形，爰依原告之聲
    請，由其一造辯論而為判決。
貳、實體方面：
一、原告起訴主張：
(一)被告李國、林琬娟、李敏瑜，與江文添、林倢妤（此二人
    已與原告和解）、李懿錆（已過世）等人共組詐欺集團，於
    民國93年3 月4日起至同年6月29日止，由江文添擔任億元隆
    實業有限公司（下稱億元隆公司）登記負責人，職稱為總經
    理，林琬娟（化名「曉潔」、英文名Jenny ）擔任億元隆公
    司小主管，李國（化名「黎皓文」、綽號「阿文」）謊稱
    深諳外匯期貨市場之顧問，由李懿錆（化名「惠真」）、李
    敏瑜（化名「安琪」）、林倢妤（化名「嘉欣」）（下稱李
    懿錆等三人）輪流冒充公司新進人員，渠等先在國內各報紙
    刊登招募新進人員之徵人廣告，於徵得新進人員之試用期間
    內，故意安排1至2人待在同一間封閉小辦公室內，限制新進
    人員不得任意外出走動，並在小辦公室內裝設監視器以防新
    進人員誤闖其他辦公室與其他試用之新進人員交談討論公司
    事務，於此環境安排下，林琬娟提供來源不明之數據資料供
    不知情之新進人員即原告陳明珠、莊凱莉、陳郭雪、蔡順儀
    （下稱陳明珠等四人）抄寫、計算，並由林琬娟、李國向
    陳明珠等四人說明資料內容及數據計算方式時，訛稱：億元
    隆公司係「香港匯業銀行」在台灣之仲介商，負責吸收會員
    ，下單至「香港匯業銀行」從事「日幣外匯保證金」交易，
    最少投資美金1 萬元或新臺幣（下同）40萬元之本金，「香
    港匯業銀行」即提供金額不等之紅利，投資金額愈大，紅利
    愈多云云，再由李懿錆等三人冒充同屬試用之新進人員，輪
    流與陳明珠等四人待在同一小辦公室內，伺機配合稱：依數
    據資料顯示「日幣外匯保證金」交易獲利甚豐云云，慫恿陳
    明珠等四人一同出錢投資，使陳明珠等四人陷於錯誤，遂簽
    訂日幣保證金買賣之同意書、切結書而下單交易，惟因一再
    虧損，林琬娟、李國藉此進而向陳明珠等四人謊稱先補足
    保證金，將來還有獲利可能，否則將斷頭，本金也拿不回來
    ，致陳明珠等四人復陷於錯誤，陸續再交付金錢，分別受有
    總金額384萬元、400萬元、150萬元、280萬元之財產上損害
    。
(二)被告李國、林琬娟、李敏瑜、林倢妤、李懿錆復自93年9
    月起，使用相同詐騙手法，以宏邦國際有限公司（下稱宏邦
    公司）名義，輪流冒充試用人員，向前來求職之試用人員即
    原告謝文琇訛稱：「日圓共同基金」獲利甚鉅云云，使謝文
    琇陷於錯誤而交付250萬元受有財產上之損害。
(三)爰依民法第184條第1項前段及第185條之法律關係，請求被
    告等人負連帶損害賠償責任。
  1.原告陳明珠聲明：被告李國、林琬娟應連帶給付3,571,06
    4元及自98年12月22日起至清償日止按年息5%計算之利息。
    願供擔保，請准宣告假執行。
  2.原告莊凱莉聲明：被告李國應給付3,719,858 元及98年12
    月22日起至清償日止按年息5%計算之利息。願供擔保，請准
    宣告假執行。
  3.原告陳郭雪聲明：被告李國、林琬娟應連帶給付1,394,94
    8元及自98年12月22日起至清償日止按年息5%計算之利息。
    願供擔保，請准宣告假執行。
  4.原告蔡順儀聲明：被告李國、林琬娟應連帶給付2,603,90
    1元及自98年12月22日至清償日止按年息5%計算之利息。願
    供擔保，請准宣告假執行。
  5.原告謝文琇聲明：被告李國、李敏瑜應連帶給付250 萬元
    及自99年3月13日起至清償日止按年息5%計算之利息。
二、被告李國答辯暨聲明：伊同意賠償，但現在沒有錢賠。
三、被告林琬娟未於言詞辯論期日到場，惟據其前提出之書狀辯
    稱：伊因不諳世事求職時為人利用，業已於刑事庭表明願就
    伊所涉部分負擔賠償之責，且已與多數被害人達成和解並已
    清償部分款項，伊願依和解書所載自寬限期間一年半後分期
    攤還原告之損害。並聲明：原告之訴駁回；如受不利判決，
    願供擔保請准宣告免為假執行。
四、被告李敏瑜聲明：對原告謝文琇之請求認諾（見本院卷第59
    頁）。
五、本院判斷：
(一)查原告主張之上開事實，業據本院依職權調閱本院98年度重
    上更(一)字第226 號刑事歷審卷宗核閱無訛，核與原告所述
    相符，被告李國、李敏瑜均認諾原告之請求，而被告林琬
    娟之書狀亦未否認上情，僅辯稱係因不諳世事求職時為人利
    用等語，是堪信原告之主張為真實。
(二)按因故意或過失不法侵害他人之權利者，負損害賠償責任；
    數人共同不法侵害他人之權利者，連帶負損害賠償責任，民
    法第184條第1項前段、第185條第1項前段分別定有明文。查
    被告以上開方式共同詐欺原告，使原告陷於錯誤而交付金錢
    ，侵害原告之財產權，依上揭規定，被告自應對原告負連帶
    損害賠償責任。茲就原告之請求應否准許，分述如次：
  1.原告陳明珠部分：
    查原告陳明珠受詐欺之金額共為384 萬元，因林倢妤、李敏
    瑜前已於96年4月13日分別為陳明珠清償提存53,800元、41,
    695元；且林琬娟及李懿錆前亦給付其153,600元；另李敏瑜
    、林倢妤亦於99年1月19日分別給付給其10,758元、9,083元
    ，扣除上開共同被告清償之金額後，陳明珠未受清償之餘額
    為3,571,064 元。又按負損害賠償責任者，除法律另有規定
    或契約另有訂定外，應回復他方損害發生前之原狀；因回復
    原狀而應給付金錢者，自損害發生時起，加給利息，民法第
    213條第1項、第2 項定有明文。本件被告侵害陳明珠之金錢
    債權，自應給付金錢返還陳明珠，並自損害發生時起，加給
    利息。本件陳明珠僅請求自起訴翌日起算按法定利率計算之
    利息，核無不合，應予准許。是陳明珠請求李國給付3,57
    1,064 元及自98年12月22日起至清償日止按年息5%計算之利
    息為有理由，應予准許。再查，被告林琬娟辯稱：伊已與陳
    明珠達成和解，陳明珠亦同意予其寬限一年半之期間始開始
    清償等語，業據其提出陳明珠不爭執真正之和解書（見本院
    卷第30頁）為證，經核該和解書內容略載：立和解書人陳明
    珠（甲方）與林琬娟（乙方）雙方達成和解，甲方同意乙方
    於本件現繫屬之刑事案件終結或執行完畢一年半屆滿之翌日
    起，由乙方按月於每月15日以5,000元分攤至3,686,400元償
    還完畢（計算時應包括其他同案被告已清償部分）為止，如
    有一期遲延，無須甲方事先通知或催告，視同全部到期。兩
    造既經和解如上，則本件應准林琬娟延緩清償時間即准其自
    本院98年度重上更(一)字第226號刑事案件終結（99年5月7
    日）翌日起算一年半屆滿之翌日（即自100年11月8日）起，
    按月於每月15日給付5,000 元，至上開金額清償完畢止，如
    一期未履行，視為全部到期。茲因民法第197條第1項規定，
    侵權行為所生之損害賠償請求權，自請求權人知有損害及賠
    償義務人時起，二年間不行使而消滅，且為兼顧訴訟經濟原
    則，本件陳明珠雖同意林琬娟緩期清償，應認其仍有提起本
    件訴訟預為請求之必要。從而，本件陳明珠請求林琬娟自10
    0年11月8日起，按月於每月15日給付5,000元，至3,571,064
    元全部清償完畢止，如一期未履行，視為全部到期，應予准
    許。至陳明珠聲明請求林琬娟「現在全部給付」之部分，則
    應予駁回。綜上，李國、林琬娟對陳明珠應負連帶清償責
    任，惟本件因准林琬娟為緩期清償，故乃於主文第一、二項
    對李國、林琬娟分別為諭知，李國、林琬娟如任一人已
    為全部或一部之給付者，另一被告就其履行之範圍內同免給
    付之義務（主文第三項）。
  2.原告莊凱莉部分：
    查原告莊凱莉受詐欺之金額共為400 萬元，因林琬娟、李懿
    錆前已返還16萬元；另林倢妤、李敏瑜亦於99年1 月19日分
    別清償54,639元、65,503元，扣除上開共同被告清償之金額
    後，莊凱莉未受清償之餘額為3,719,858 元。揆諸前開說明
    莊凱莉請求李國給付3,719,858 元及自98年12月22日起至
    清償日止按年息5%計算之利息為有理由，應予准許。
  3.原告陳郭雪部分：
    查原告陳郭雪受詐欺之金額共為150 萬元，因林琬娟、李懿
    錆前已返還6萬元，另林倢妤、李敏瑜亦於99年1月19日分別
    清償24,563元、20,489元，扣除上開共同被告清償之金額後
    ，陳郭雪未受清償之餘額為1,394,948 元。揆諸前開說明陳
    郭雪請求李國給付1,394,948 元及自98年12月22日起至清
    償日止按年息5%計算之利息為有理由，應予准許。再查，林
    琬娟辯稱：伊已與陳郭雪達成和解，陳郭雪亦同意予其寬限
    一年半之期間始開始清償等語，業據其提出陳郭雪不爭執真
    正之和解書（見本院卷第33頁）為證，經核該和解書內容略
    載：立和解書人陳郭雪（甲方）與林琬娟（乙方）雙方達成
    和解，甲方同意乙方於本件現繫屬之刑事案件終結或執行完
    畢一年半屆滿之翌日起，由乙方按月於每月15日以2,500 元
    分攤至144 萬元償還完畢（計算時應包括其他同案被告已清
    償部分）為止，如有一期遲延，無須甲方事先通知或催告，
    視同全部到期。兩造既經和解如上，則本件應准林琬娟延緩
    清償，即准林琬娟自100年11月8日起，按月於每月15日給付
    2,500 元，至上開金額清償完畢止，如一期未履行，視為全
    部到期。另基於同前理由本件訴訟應認陳郭雪有預為請求之
    必要。從而，本件陳郭雪請求林琬娟自100年11月8日起，按
    月於每月15日給付2,500元，至1,394,948元全部清償完畢止
    ，如一期未履行，視為全部到期，應予准許。至陳郭雪對林
    琬娟聲明請求「現在全部給付」之部分，則應予駁回。綜上
    ，李國、林琬娟對陳郭雪應負連帶清償責任，惟本件因准
    林琬娟為緩期清償，故乃於主文第五、六項對李國、林琬
    娟分別為諭知，李國、林琬娟如任一人已為全部或一部之
    給付者，另一被告就其履行之範圍內同免給付之義務（主文
    第七項）。
  4.原告蔡順儀部分：
    查原告蔡順儀受詐欺之金額共為280 萬元，因林琬娟、李懿
    錆前已返還112,000元，另林倢妤、李敏瑜於99年1月19日分
    別清償45,852元、38,247元，扣除上開共同被告清償之金額
    後，蔡順儀未受清償之餘額為2,603,901元。又按民法第276
    條第1 項規定：債權人向連帶債務人中之一人免除債務，而
    無消滅全部債務之意思表示者，除該債務人應分擔之部分外
    ，他債務人仍不免其責任。經查，本件蔡順儀與被告江文添
    於訴訟進行中之99年7 月23日準備程序時，成立訴訟上和解
    ，蔡順儀已拋棄對江文添之請求，但不拋棄對李國、林琬
    娟之請求（見本院卷第64頁至64頁背面），準此，因蔡順儀
    同意江文添無須賠償，依前開說明，應認其餘共同被告就江
    文添原應負擔之內部分擔額（即蔡順儀全部損害額之1/6 ，
    金額為466,666元，計算式：280萬元6＝466,666元）亦同
    免其責，故本件蔡順儀就其未受償之餘額僅得再請求李國
    、林琬娟給付2,137,235元（計算式：2,603,901-466,666 =
    2,137,235）。從而，蔡順儀請求李國給付2,137,235元及
    自98年12月22日起至清償日止按年息5%計算之利息，為有理
    由，應予准許，逾此部分則屬無理由，應予駁回。再查，林
    琬娟辯稱：伊已與蔡順儀達成和解，蔡順儀亦同意伊寬限一
    年半之期間後才開始清償等語，業據其提出蔡順儀不爭執真
    正之和解書（見本院卷第35頁）為證，經核該和解書內容略
    載：立和解書人蔡順儀（甲方）與林琬娟（乙方）雙方達成
    和解，甲方同意乙方於本件現繫屬之刑事案件終結或執行完
    畢一年半屆滿之翌日起，由乙方按月於每月15日以3,500 元
    分攤至271 萬元償還完畢（計算時應包括其他同案被告已清
    償部分）為止，如有一期遲延，無須甲方事先通知或催告，
    視同全部到期。兩造既經和解如上，則本件應准林琬娟延緩
    清償，即准林琬娟自100年11月8日起，按月於每月15日給付
    3,500 元，至上開金額清償完畢止，如一期未履行，視為全
    部到期。另同前理由本件訴訟應認蔡順儀有預為請求之必要
    。從而，本件蔡順儀請求林琬娟自100年11月8日起，按月於
    每月15日給付3,500元，至2,137,235元清償完畢止，如一期
    未履行，視為全部到期，應予准許。逾此部分則屬無理由，
    應予駁回。至蔡順儀對林琬娟聲明請求「現在全部給付」之
    部分，亦應予駁回。綜上，李國、林琬娟對陳郭雪就上開
    2,137,235 元部分，應對蔡順儀負連帶清償責任，惟本件因
    准林琬娟為緩期清償，故乃於主文第八、九項對李國、林
    琬娟分別為諭知，李國、林琬娟如任一人已為全部或一部
    之給付者，另一被告就其履行之範圍內同免給付之義務（主
    文第十項）。
  5.原告謝文琇部分：
    經查原告謝文琇受詐欺之金額共為250 萬元，其至今完全未
    受清償，亦未與任何被告和解，則依前開說明，其請求被告
    李國、李敏瑜連帶給付250萬元及自99年3月13日（起訴翌
    日）起至清償日止按年息5%計算之利息，為有理由，應予准
    許。
六、從而，原告基於侵權行為損害賠償請求權，請求被告分別給
    付如主文第1、2、4、5、6、8、9、10 項所示，為有理由，
    應予准許。至原告陳明珠、陳郭雪、蔡順儀請求被告林琬娟
    「現在全部給付」；原告蔡順儀請求被告李國、林琬娟給
    付超過2,137,235元部分，則屬無理由，應予駁回。
七、本件事實已臻明確，兩造其餘之攻擊或防禦方法，及未經援
    用之證據，經本院斟酌後，認為與判決基礎之事實並無影響
    ，均不足以影響本裁判之結果，自無庸一一詳予論駁之必要
    ，併此敘明。
八、本件判決第一項、第四項、第五項、第八項、第十一項所命
    給付部分，因被告李國、李敏瑜認諾，本院自應依民事訴
    訟法第389條第1項第1 款之規定，依職權宣告原告五人對被
    告李國之請求勝訴部分、及原告謝文琇對被告李敏瑜之請
    求部分，得假執行。原告陳明珠等四人就上開部分雖陳明願
    供擔保聲請假執行，惟核無必要再命其四人供擔保後始得假
    執行，附此敘明。另原告陳明珠、陳郭雪、蔡順儀陳明願供
    擔保，聲請對被告林琬娟之請求宣告假執行，惟因林琬娟之
    履行期尚未屆至，故亦無命假執行之必要，爰併予駁回之。
    至於原告蔡順儀就其請求敗訴部分，其假執行之聲請，因訴
    之駁回而失所附麗，亦應駁回。
九、據上論結，本件原告之訴為一部有理由，一部無理由，爰依
    民事訴訟法第79條、第85條第2項，判決如主文。
中    華    民    國   100    年    1     月    11    日
                  民事第十庭
                      審判長法  官  張宗權
                            法  官  周玫芳
                            法  官  林曉芳
正本係照原本作成。
如不服本判決，應於收受送達後20日內向本院提出上訴書狀，其
未表明上訴理由者，應於提出上訴後20日內向本院補提理由書狀
（均須按他造當事人之人數附繕本）上訴時應提出委任律師或具
有律師資格之人之委任狀；委任有律師資格者，另應附具律師資
格證書及釋明委任人與受任人有民事訴訟法第466條之1第1項但
書或第2項（詳附註）所定關係之釋明文書影本。
中    華    民    國   100    年    1     月    11    日
                              書記官  鄭淑昀
附註：
民事訴訟法第466條之1（第1項、第2項）：
對於第二審判決上訴，上訴人應委任律師為訴訟代理人。但上訴
人或其他法定代理人具有律師資格者，不在此限。
上訴人之配偶、三親等內之血親、二親等內之姻親，或上訴人為
法人、中央或地方機關時，其所屬專任人員具有律師資格並經法
院認為適當者，亦得為第三審訴訟代理人。